臺灣高等法院民事裁定
110年度抗字第1472號
抗  告  人  林宜榮  
上列抗告人因與相對人曾芳綠間損害賠償事件，對於中華民國11
0年11月8日臺灣臺北地方法院110年度訴字第6328號所為裁定提
起抗告，本院裁定如下： 
    主  文
抗告駁回。
抗告費用由抗告人負擔。
    理  由
一、按起訴基於惡意、不當目的或有重大過失，且事實上或法律
    上之主張欠缺合理依據，法院應以裁定駁回之，民事訴訟法
    第249條第1項第8款定有明文。揆其立法意旨，係使國家有
    限司法資源能為合理運用，同時維護被告權益，倘原告起訴
    所主張之事實或法律關係，以客觀合理標準之一般人施以普
    通注意即可知所訴無據，此屬起訴有重大過失情事，堪認為
    濫訴之一種，即屬欠缺合法訴訟要件，如其情形不可以補正
    者，法院應以其訴為不合法，裁定予以駁回。又強制執行應
    依執行名義為之，強制執行法第4條第1項定有明文。而確定
    判決為執行名義時，其執行應以該確定判決之內容為準，如
    其判決主文不明瞭，而所附理由已記載明晰，與主文不相牴
    觸者，得參照該判決之理由為執行，亦為辦理強制執行事件
    應行注意事項第2點第1、3項所明定。而執行名義之客觀範
    圍，關係強制執行之法定要件，為強制執行程序應行調查事
    項，執行法院應依職權為形式上調查事實及必要之證據。
二、抗告意旨略以： 訴外人林美華（下逕稱其姓名）持原法院1
    08年度訴字第4956號(下稱4956號判決)、本院109年度上易
    字第248號(下稱248號判決)民事確定判決為執行名義（下稱
    系爭執行名義），聲請原法院民事執行處（下稱執行法院）
    命伊自門牌「臺北市○○○路0段00號11樓之21（西側套房）」
    之建物（下稱系爭西側套房）遷出，並將系爭西側套房返還
    予林美華（案列原法院109年度司執字第113921號強制執行
    事件，下稱系爭執行事件或程序）。惟林美華聲請強制執行
    時提出之建物所有權狀（下稱系爭所有權狀），門牌號碼僅
    為「臺北市○○○路0段00號11樓之21」(下稱系爭21號房屋)，
    並無「西側套房」之字樣；且系爭所有權狀面積為89.14平
    方公尺，亦與系爭西側套房面積7.4坪（約24平方公尺）不
    同。縱使110年3月16日系爭執行事件之執行筆錄記載經地政
    人員測量系爭所有權狀範圍包含系爭西側套房，然此測量未
    經判決認定及亦未見建物測量成果圖，執行法院不得逕自認
    定。然相對人曾芳綠即執行法院司法事務官，逕以系爭執行
    名義外之範圍，故意不法對伊強制執行。且伊已和平、公然
    及繼續占有未經登記之系爭西側套房，先占先贏，因伊遭執
    行後回復系爭西側套房占有已不可能，伊依國人平均餘命計
    算，尚有11年餘命，以之計算可得利益為新臺幣（下同）66
    萬元（計算式5,000元×11×12＝660,000元），爰請求相對人
    賠償之。原裁定依民事訴訟法第249條第1項第8款規定裁定
    駁回抗告人之訴。抗告人對之不服，提起抗告，並聲明求為
    廢棄原裁定等語。
三、經查：
  ㈠林美華為系爭21號房屋所有權人，於109年9月22日持系爭執
    行名義，聲請執行法院命抗告人騰空遷讓返還系爭西側套房
    。執行法院於同年10月21日發函命債務人即抗告人限期履行
    ，並於110年2月5日發函地政機關於同年3月16日到場協助鑑
    測等情，有林美華聲請強制執行狀、4956號判決、248號判
    決、系爭所有權狀、執行法院函及臺北市中山地政事務所11
    0年2月8日移文單可證(見系爭執行事件卷5至8、16至30、89
    、109、117頁)。抗告人雖以林美華提出之系爭所有權狀並
    無「西側套房」之註記為由，辯稱系爭西側套房非系爭執行
    名義之標的範圍，惟查:4956號判決主文第一項所載：抗告
    人應將門牌號碼「臺北市○○○路0段00號11樓之21(西側套房)
    」房屋騰空遷讓返還予林美華(見系爭執行事件卷16頁)，參
    以248號判決事實及理由欄貳第四點關於抗告人及林美華不
    爭執事項載明:林美華於107年12月18日將其所有之系爭房屋
    （即系爭西側套房）出租予抗告人；抗告人自108年2月1日
    起，即未再給付租金，且現仍占有使用系爭西側套房（見系
    爭執行事件卷158頁)，足見系爭西側套房為林美華所有，且
    執行時為抗告人占有中。
  ㈡又執行法院於110年3月16日執行時，經臺北市建成地政事務
    所人員進行測量後表示：系爭所有權狀範圍包含所在樓層左
    、右兩側建物及樓梯間，亦包含4956號判決主文第一項所指
    之西側，且地政人員於抗告人開門進入系爭西側套房後，再
    次確認無誤，此有執行筆錄在卷可稽（見系爭執行事件卷12
    7頁），足證相對人已依職權調查確認執行標的之範圍。抗
    告人明知林美華為系爭21號房屋之所有權人，且與林美華訂
    立租賃契約，惟其拒繳租金，經林美華起訴請求其遷讓並獲
    勝訴判決確定，抗告人既參與系爭執行名義之訴訟程序，且
    於系爭執行程序執行時均在現場，明知系爭西側套房與系爭
    執行名義主文範圍相符，系爭西側套房為林美華所有，相對
    人並無逾越執行名義範圍而執行之情形，竟以系爭所有權狀
    未標示「西側套房」為由，主張系爭西側套房與系爭執行名
    義主文範圍不符、抗告人已和平、公然及繼續占有系爭西側
    套房，先占先贏而無從遷讓，並據以提起本件訴訟，請求相
    對人賠償66萬元，以客觀合理標準之一般人施以普通注意即
    可知所訴無據，其起訴有重大過失，且事實上或法律上之主
    張欠缺合理依據，堪認係欠缺合法訴訟要件。又依抗告人起
    訴之事實觀之，上開事實所欠缺之經驗及論理法則上合理性
    ，亦無從以命抗告人說明其理由依據或提出其他證據方法之
    方式而得以補正，依上規定，自毋庸再定期間命抗告人補正
    之，是抗告人之訴，難認為合法。從而，原裁定依民事訴訟
    法第249條第1項第8款規定，裁定駁回抗告人之訴，即無不
    合。抗告意旨指摘原裁定不當，聲明廢棄，為無理由，應予
    駁回。
四、據上論結，本件抗告為無理由，爰裁定如主文。
中　　華　　民　　國　　111 　年　　1 　　月　　28　　日
                  民事第三庭    
                      審判長法  官  王怡雯
                            法  官  呂綺珍
                            法  官  王育珍
正本係照原本作成。
不得再抗告。
中　　華　　民　　國　　111 　年　　1 　　月　　28　　日

  　　　　　　　　　　　　　書記官  簡曉君